【裁判字號】    95,台上,7082
【裁判日期】    951221
【裁判案由】    違反水土保持法
【裁判全文】
最高法院刑事判決            九十五年度台上字第七０八二號
上  訴  人  甲○○
上列上訴人因違反水土保持法案件，不服台灣高等法院台南分院
中華民國九十三年三月三十一日第二審更審判決（九十二年度上
更(一)字第三六五號，起訴案號：台灣台南地方法院檢察署八十八
年度營偵字第一六九九號），提起上訴，本院判決如下：
    主  文
上訴駁回。
    理  由
按刑事訴訟法第三百七十七條規定，上訴於第三審法院，非以判
決違背法令為理由，不得為之。是提起第三審上訴，應以原判決
違背法令為理由，係屬法定要件。如果上訴理由書狀並未依據卷
內訴訟資料，具體指摘原判決不適用何種法則或如何適用不當，
或所指摘原判決違法情事，顯與法律規定得為第三審上訴理由之
違法情形，不相適合時，均應認其上訴為違背法律上之程式，予
以駁回。本件上訴意旨略稱：(1)、本件系爭山坡地，上訴人僅係
共有人，上訴人果有以該土地作回填、堆置廢棄物，所為亦僅係
「任意棄置廢棄物」，尚非符合「提供土地回填、堆置廢棄物」
之要件。原判決率認上訴人係「提供土地供人堆置廢棄物」，即
有適用法則不當之違背法令。(2)、上訴人警詢時之供述乃在說明
「開挖土地沒有申請執照」，並非承認「我提供土地讓人傾倒廢
棄物」，於偵查中供稱「我只是跟朋友講只可讓他們拿廢棄物來
倒」等語，僅指「磚塊」而已；另同案被告黃詹堯就廢棄物多少
，或稱伊不了解，或稱一天約三、四十車次，就土方去向或稱都
是放在掩埋場之上方，或稱不知道所開採之土方去向，前後供述
矛盾不符，且系爭山坡地並非一般大卡車可得通行，原判決採認
員警自為填寫之上訴人供述與黃詹堯之供述，自屬違背法令。(3)
、案發現場所遺留垃圾，皆係堆置在土地表層，土地下層並無大
量垃圾，上開土地前因豪雨崩塌，為免上方道路涵洞排水沖刷土
石，上訴人始自行購買涵管，僱工構建導引流水，又為免涵洞排
水口處愈形深陷，乃一、二次允許他人將磚石倒置於該處，又該
處土地與上訴人住家尚有一段距離，他人趁隙偷倒垃圾，非上訴
人所可注意防免，上訴人行為實屬輕微，主觀上亦係為避免危害
保持水土，原審未為不罰或減輕、免除其刑之判決，遽為不利上
訴人之認定，亦有判決不適用法則或適用不當之違法等語。
惟查原判決認定上訴人於民國八十八年十月二十三日起，與黃詹
堯、戴諒木共同在台南縣東山鄉○○○段六十之二林地，共同擅
自挖取如原判決附圖Ｄ部分山坡地之土石，掘出漥地，供人傾倒
、回填、堆置一般廢棄物，於八十八年十一月五日上午十一時許
，為警發現等情，因而撤銷第一審科刑之判決，改判論處上訴人
共同未經主管機關許可，提供土地回填、堆置廢棄物罪刑，係依
憑上訴人及共同被告黃詹堯之自白、卷附照片、台南縣政府八八
府農保字第二一○一二九號函、土地複丈成果圖、台南縣東山鄉
公所八九所農字第二九八０號函、台南縣東山鄉違規使用山坡地
查報表等證據，資為判決之基礎，並敘明：依卷附現場照片所攝
，該土地上之垃圾均為塑膠袋、塑膠皮等廢棄物，並非磚塊等建
築廢棄物，且若係因下雨崩塌而僱工整地，何以十三公尺之漥地
覆蓋大量泥土後，在表面上尚可見垃圾？又該土地既為私人所有
，上訴人就該土地使用現狀甚為關心；且猶僱請黃詹堯等駕駛挖
土機在該土地整理垃圾及覆土，足認該土地經人傾倒廢棄物應有
徵得上訴人之同意等理由綦詳；就上訴人所辯及證人王金柱、葉
添堯、蔡吳阿峰之證詞如何不足採為有利上訴人之認定，已逐一
說明、指駁，核與卷證資料尚無不符。又廢棄物清理法第四十六
條第一項第三款之提供土地回填、堆置廢棄物罪，並不以提供自
己所有之土地為要件，上訴意旨(1)核非上訴第三審之適法理由，
其餘上訴意旨係對原審認事採證職權之行使，及已說明論駁之事
項，徒憑己見，再事爭辯，或任意指摘。與法律規定得為第三審
上訴理由之違法情形，不相適合，應認其上訴為違背法律上之程
式，予以駁回。又廢棄物清理法於九十年十月二十四日修正公布
，將原第二十二條第二項之規定，移至第四十六條第一項，其法
定刑罰金部分，由原定之「得併科一百萬元以下罰金」，修正為
「得併科新台幣三百萬元以下罰金」，二者罰金一為「銀元」，
一為「新台幣」，單位雖有所不同，但以一銀元換算三元新台幣
結果，二者罰金刑並無輕重之分。再刑法於九十四年二月二日修
正公布，九十五年七月一日施行，就行為後法律變更如何適用之
準據法，已由「從新從輕」改為「從舊從輕」，亦即除修正後之
新法有利於行為人時，例外適用最有利之法律外，要以適用行為
時之舊法為原則，原判決雖未及適用修正後刑法之規定，而依裁
判時之廢棄物清理法第四十六條第一項第三款論處，惟並無不利
於上訴人，自毋庸撤銷改判，併此敘明。
據上論結，應依刑事訴訟法第三百九十五條前段，判決如主文。
中    華    民    國  九十五  年   十二   月  二十一  日
                      最高法院刑事第七庭
                          審判長法官  呂  潮  澤
                                法官  吳  昆  仁
                                法官  孫  增  同
                                法官  趙  文  淵
                                法官  吳      燦
      本件正本證明與原本無異
                                      書  記  官
中    華    民    國  九十五  年   十二   月  二十八  日
                                                      Ｅ


司法院資訊處製作；財團法人民間司法改革基金會備份。
